【裁判字號】    97,訴,4131
【裁判日期】    971030
【裁判案由】    毒品危害防制條例
【裁判全文】
臺灣板橋地方法院刑事判決              97年度訴字第4131號
公  訴  人  臺灣板橋地方法院檢察署檢察官
被      告  甲○○
上列被告因違反毒品危害防制條例案件，由檢察官提起公訴（97
年度毒偵字第3613號），經本院合議庭裁定由受命法官獨任進行
簡式審判程序，判決如下：
    主  文
甲○○施用第一級毒品，累犯，處有期徒刑壹年月。扣案海洛
因拾包之包裝袋拾個，均沒收，其內之海洛因（淨重共貳拾
陸點陸伍公克）沒收銷燬，殘渣袋（內含量微難以析離之海洛因
）捌個，均沒收銷燬，電子磅秤（黑色）壹個，沒收。
    事  實
一、甲○○有竊盜、妨害自由、麻醉藥品管理條例、藥事法、妨
    害兵役、毒品危害防制條例、賭博、偽造文書等前科，其中
    因違反毒品危害防制條例案件（施用毒品），於民國（下同
    ）90年7 月20日，經本院以90年度板簡字第1204號刑事簡易
    判決判處有期徒刑6 月，於90年12月6 日，經本院合議庭以
    90年度簡上字第240 號刑事判決撤銷原審判決，判處有期徒
    刑6 月確定；又因違反毒品危害防制條例案件（施用毒品）
    ，於92年3 月10日，經本院以92年度訴字第22號刑事判決判
    處有期徒刑7 月，92年4 月8 日判決確定。上開2 罪刑接續
    執行，刑期起算日期為92年1 月24日，指揮書原載執行完畢
    日期為93年2 月23日，於93年1 月31日縮刑期滿；又因違反
    毒品危害防制條例案件（施用毒品），於93年12月31日，經
    臺灣臺北地方法院以93年度訴字第1624號刑事判決判處有期
    徒刑8 月、7 月，應執行有期徒刑1 年2 月，94年1 月31日
    判決確定；又因違反毒品危害防制條例案件（施用毒品），
    於94年12月30日，經本院以94年度訴字第2734號刑事判決判
    處有期徒刑10月、9 月，應執行有期徒刑1 年5 月，嗣於96
    年7 月16日，經本院以96年度聲減字第168 號裁定減為有期
    徒刑5 月、4 月又15日，應執行有期徒刑8 月15日。上開2
    罪刑接續執行，刑期起算日期為94年8 月25日，於96年7 月
    16日執行完畢出監；又因偽造文書案件，於96年7 月10日，
    經臺灣桃園地方法院以95年度訴字第2420號刑事判決判處有
    期徒刑8 月，96年9 月27日判決確定，嗣於96年11月27日，
    經臺灣桃園地方法院以96年度聲減字第9426號裁定減為有期
    徒刑4 月，97年1 月29日因易科罰金執行完畢。又其曾因施
    用毒品案件，於90年5 月21日，經本院以90年度聲字第2154
    號裁定強制戒治，嗣於91年2 月5 日，經本院以91年度毒聲
    字第429 號裁定停止戒治，所餘期間付保護管束，惟於91年
    7 月5 日，經本院以91年度毒聲字第2051號裁定撤銷停止戒
    治，於92年1 月24日因執行完畢出所。詎其仍不知悔悟，竟
    於97年4 月8 日10時許，在其位於臺北縣中和市○○路493
    巷12弄9 之3 號住處，將第一級毒品海洛因及第二級毒品甲
    基安非他命混合置入玻璃球再加以燒烤之方式，同時施用第
    一級毒品海洛因、第二級毒品甲基安非他命1 次。迨97年4
    月8 日16時30分許，為警在臺北縣永和市○○街191 巷3 弄
    5 號查獲，並扣得所有之海洛因13包（淨重共26.65 公克）
    、殘渣袋（內含量微難以析離之海洛因）8 個、電子磅秤（
    黑色）1 個。
二、案經臺北市政府警察局萬華分局移送臺灣板橋地方法院檢察
    署檢察官偵查起訴。
    理  由
一、按依刑事訴訟法第284 條之1 之規定，除簡式審判程序及簡
    易程序及第376 條第1 款、第2 款所列之罪之案件外，第一
    審應行合議審判，復依同法第273 條之1 第1 項之規定，除
    被告所犯為死刑、無期徒刑、最輕本刑為三年以上有期徒刑
    之罪或高等法院管轄第一審案件者外，於第一次審判期日前
    之準備程序進行中，被告先就被訴事實為有罪之陳述時，審
    判長得告知被告簡式審判程序之旨，並聽取當事人、代理人
    、辯護人及輔佐人之意見後，裁定進行簡式審判程序。查被
    告甲○○所犯係死刑、無期徒刑、最輕本刑為三年以上有期
    徒刑以外之罪，其於準備程序中就被訴事實為有罪之陳述，
    經法官告知簡式審判程序之旨，並聽取公訴人、被告之意見
    後，業經本院合議庭依上開規定裁定由受命法官獨任進行簡
    式審判程序，合先敘明。
二、訊據被告甲○○坦承前揭犯罪事實，又被告於前開時、地經
    警查獲後採集之尿液檢體經檢驗，結果呈安非他命類、鴉片
    類陽性反應，此有臺北市政府警察局偵辦毒品案件尿液檢體
    委驗單、台灣尖端先進生技醫藥股份有限公司於97年4 月21
    日出具之濫用藥物檢驗報告各1 紙（見臺灣板橋地方法院檢
    察署97年度毒偵字第3613號卷第55頁、第56頁）附卷足憑，
    且有扣案海洛因13包〈淨重共26.65 公克〉（鑑驗結果見本
    院卷附之法務部調查局於97年4 月25日出具之鑑定書）、殘
    渣袋（內含量微難以析離之海洛因）8 個、電子磅秤（黑色
    ）1 個足資佐證，堪認被告前開施用第一級毒品海洛因及第
    二級毒品甲基安非他命之自白與事實相符。查被告曾因施用
    毒品案件，於90年5 月21日，經本院以90年度聲字第2154號
    裁定強制戒治，嗣於91年2 月5 日，經本院以91年度毒聲字
    第429 號裁定停止戒治，所餘期間付保護管束，惟於91年7
    月5 日，經本院以91年度毒聲字第2051號裁定撤銷停止戒治
    ，於92年1 月24日因執行完畢出所，此有臺灣高等法院被告
    前案紀錄表1 份附卷足憑，依92年7 月9 日新修正之毒品危
    害防制條例刪除二犯及三犯之規定，一改修法前繁雜之處遇
    程序，僅將施用毒品者簡化區分為初犯、再犯，並認施用毒
    品者係屬病患性犯人，以觀察、勒戒戒除其身癮，並以強制
    戒治去除其心癮。經觀察、勒戒或強制戒治執行完畢釋放後
    ，若係5 年後再犯該條例第10條施用毒品罪者，與同條例第
    20 條 第1 項、第2 項關於「初犯」之處理方式相同，檢察
    官應先聲請法院裁定令被告入勒戒處所觀察、勒戒，並視有
    無繼續施用毒品傾向，決定應予釋放、為不起訴之處分，或
    應聲請法院裁定令入勒戒處所強制戒治；若係5 年內「再犯
    」同條例第10條施用毒品罪者，依同條例第23條第2 項規定
    ，檢察官則應依法追訴。觀諸該條例第20條第3 項之修正理
    由：「觀察、勒戒或強制戒治5 年後再犯者，顯見前所實施
    之觀察、勒戒或強制戒治已足以遮斷其施用毒品之癮，為期
    自新及協助其戒除毒癮，對此5 年後再犯者，爰明定仍適用
    初犯之規定，先經觀察、勒戒、強制戒治之程序」及同條例
    第23 條 第2 項之修正理由：「為配合簡化施用毒品犯之刑
    事處遇程序，並鑑於經觀察、勒戒或強制戒治執行完畢釋放
    後5 年內再犯者，其再犯率甚高，原據以實施之觀察、勒戒
    及強制戒治既已無法收其實效，自應施以刑事處遇」，顯然
    如施用毒品者係前經觀察、勒戒或強制戒治等治療程序執行
    完畢5年 後，始再施用毒品之「初犯」，因前所執行之觀察
    、勒戒或強制戒治已足收戒除毒癮之效，自應重新執行觀察
    、勒戒或強制戒治等治療程序，並於治療程序執行完畢後，
    由檢察官為不起訴處分，毋庸對之追訴處罰；反之，在「再
    犯」之情形，因其先前所為治療程序顯未能收戒斷毒癮之效
    ，且考量施用毒品者之再犯率偏高，乃簡化其刑事處遇程序
    ，而逕予追訴處罰，不再施以治療程序。參酌上開立法理由
    ，修正毒品危害防制條例就施用毒品者，祇於「初犯」及「
    5 年後再犯」二種情形，有其追訴條件之限制，即須於初犯
    經觀察、勒戒或強制戒治釋放後，5 年內均無施用毒品之行
    為，始能認其前所實施之觀察、勒戒或強制戒治已足遮斷毒
    癮，而得於5 年後再犯時，再予適用初犯之規定，重行觀察
    、勒戒等程序。倘5 年內已經再犯，被依法追訴處罰，縱其
    第三次（或第三次以上）施用毒品之時間在初犯釋放5 年以
    後，即與「5 年後再犯」之情形有別，且因已於「5 年內再
    犯」，顯見其再犯率甚高，原實施觀察、勒戒或強制戒治，
    已無法收其實效，而無5 年戒斷期之存在，自無再經觀察、
    勒戒及強制戒治之必要，應由檢察官逕行起訴，始符新法修
    正之本旨（參照最高法院95年度台非字第59號判決、95年度
    台非字第65號判決及最高法院95年度第7 次刑事庭會議決議
    ），是被告前因施用毒品案件，於強制戒治執行完畢釋放後
    ，於5年 內因施用毒品，嗣經判決處刑確定業如前述，揆諸
    上開說明，被告本件施用毒品之行為，自與毒品危害防制條
    例第20 條 第3 項所規定「5 年後再犯」之情形不合，檢察
    官就之提起公訴，自屬有據。
三、從而，本案事證已臻明確，被告犯行洵堪認定，自應依法論
    科。
四、核被告甲○○所為，係犯毒品危害防制條例第10條第1 項之
    施用第一級毒品罪、毒品危害防制條例第10條第2 項之施用
    第二級毒品罪。被告施用前、後持有第一級毒品海洛因及施
    用前持有第二級毒品甲基安非他命之低度行為各為其施用之
    高度行為所吸收而不另論罪。被告一施用行為觸犯上開二罪
    ，為異種想像競合犯，應依刑法第55條之規定，從一重之施
    用第一級毒品罪論處。查被告曾因違反毒品危害防制條例案
    件，於90年7 月20日，經本院以90年度板簡字第1204號刑事
    簡易判決判處有期徒刑6 月，於90年12月6 日，經本院合議
    庭以90年度簡上字第240 號刑事判決撤銷原審判決，判處有
    期徒刑6 月確定；又因違反毒品危害防制條例案件，於92年
    3 月10日，經本院以92年度訴字第22號刑事判決判處有期徒
    刑7 月，92年4 月8 日判決確定。上開2 罪刑接續執行，刑
    期起算日期為92年1 月24日，指揮書原載執行完畢日期為93
    年2 月23日，於93年1 月31日縮刑期滿；又因違反毒品危害
    防制條例案件，於93年12月31日，經臺灣臺北地方法院以93
    年度訴字第1624號刑事判決判處有期徒刑8 月、7 月，應執
    行有期徒刑1 年2 月，94年1 月31日判決確定；又因違反毒
    品危害防制條例案件，於94年12月30日，經本院以94年度訴
    字第2734號刑事判決判處有期徒刑10月、9 月，應執行有期
    徒刑1 年5 月，嗣於96年7 月16日，經本院以96年度聲減字
    第168 號裁定減為有期徒刑5 月、4 月又15日，應執行有期
    徒刑8 月15日。上開2 罪刑接續執行，刑期起算日期為94年
    8 月25日，於96年7 月16日執行完畢出監；又因偽造文書案
    件，於96年7 月10日，經臺灣桃園地方法院以95年度訴字第
    24 20 號刑事判決判處有期徒刑8 月，96年9 月27日判決確
    定，嗣於96年11月27日，經臺灣桃園地方法院以96年度聲減
    字第9426號裁定減為有期徒刑4 月，97年1 月29日因易科罰
    金執行完畢，此有臺灣高等法院被告前案紀錄表1 份在卷可
    稽，其受徒刑之執行完畢後，5 年以內故意再犯有期徒刑以
    上本案之罪，應依刑法第47條第1 項之規定論以累犯，並依
    法加重其刑。爰審酌被告施用毒品，足以戕害其身心，滋生
    其他犯罪，惡化治安，嚴重損及公益，且被告曾因施用毒品
    案件，業經強制戒治及有期徒刑執行完畢，仍未戒斷其施用
    毒品之惡習，竟再為本件施用毒品犯行，顯見其不思悔改，
    惟考量施用毒品行為於本質上係屬自我戕害行為，反社會性
    之程度應屬較低及其犯罪後坦承犯行，態度尚佳等一切情狀
    ，量處如主文所示之刑，以資懲儆。
五、扣案之海洛因（淨重共26.65 公克）及殘渣袋（內含量微難
    以析離之海洛因）8 個，均係本案查獲之毒品，不問屬於犯
    人與否，應依毒品危害防制條例第18條第1 項前段之規定，
    均宣告沒收銷燬；又包裝上開海洛因之包裝袋13個，足認係
    用於包裹毒品，防其裸露、潮濕，便於攜帶施用，係供施用
    毒品所用之物，另電子磅秤（黑色）1 個，堪認係供秤取海
    洛因、甲基安非他命所用，且均係被告所有，業據其供明無
    訛，爰依刑法第38條第1 項第2 款之規定宣告沒收。
據上論斷，依刑事訴訟法第273 條之1 第1 項、第299 條第1 項
前段，毒品危害防制條例第10條第1 項、第2 項、第23條第2 項
、第18條第1 項前段，刑法第11條前段、第55條、第47條第1 項
、第38條第1 項第2 款，判決如主文。
本案經檢察官王家春到庭執行職務。
中    華    民    國    97    年    10    月    30    日
                  刑事第十二庭  法  官  陳鴻清
以上正本證明與原本無異。
如不服本判決應於收受送達後10日內向本院提出上訴書狀。
                                書記官  江文彬
中    華    民    國    97    年    10    月    30    日
附錄本案論罪科刑法條全文：
毒品危害防制條例第10條：
施用第一級毒品者，處六月以上五年以下有期徒刑。
施用第二級毒品者，處三年以下有期徒刑。


司法院資訊處製作；財團法人民間司法改革基金會備份。
